最高法院刑事判決　　　　　　　　　　　　　　　九十三年度台上字第六八九七號
　　上　訴　人　甲○○
　　　　　　　　乙○○
　　共　　　同
　　選任辯護人　羅秉成律師
　　　　　　　　詹惠芬律師
　　　　　　　　魏順華律師
右上訴人等因重傷害案件，不服台灣高等法院中華民國九十一年二月十八日第二審判
決（九十年度上訴字第九０五號，起訴案號：台灣新竹地方法院檢察署八十八年度偵
字第五０三四、五七八八號），提起上訴，本院判決如左：
    主　文
原判決撤銷，發回台灣高等法院。
　　理　由
本件原判決認定上訴人甲○○、乙○○與陳建昌、陳子樵、劉兆燻（以上三人另案處
理），及綽號「阿財」、「阿寶」之不詳姓名男子等人，於民國八十七年二月十四日
晚上，在新竹縣竹東鎮○○○路「溫馨庭園ＫＴＶ」店消費。旋陳建昌、陳子樵、劉
兆燻等人在該店停車場，與鄧文鑑、鄧文權、鄧文正、劉柏霖等人發生口角。上訴人
等與陳建昌、陳子樵、劉兆燻及「阿寶」、「阿財」等不詳姓名男子共約十餘人，乃
共同基於傷害鄧文權、鄧文正、劉柏霖等人之犯意聯絡。以木棍、磚塊、鋁棒等可預
見會導致人受重傷害之方法，朝鄧文權等人之頭部及身體各處猛力毆打。致鄧文正受
有頭部外傷合併頭皮裂傷、輕微腦水腫及右耳創傷性全聾等重傷害；鄧文權受有右側
顴骨、眼窩骨下緣斷裂、左耳撕裂傷、右側上排牙齒缺損之普通傷害；劉柏霖則受有
頭部外傷、左、右肩岬骨處紅腫、右手背紅腫、右手挫傷之普通傷害等情。因而維持
第一審依想像競合犯關係，從一重論處上訴人等共同傷害人之身體，因而致人於重傷
罪刑之判決，駁回上訴人等在第二審之上訴，固非無見。
惟查：(一)刑事訴訟法第二百零六條第一項規定：「鑑定之經過及其結果，應命鑑定人
以言詞或書面報告」。又法院囑託相當之機關鑑定，準用第二百零六條第一項之規定
，同法第二百零八條第一項亦有明文規定。是鑑定報告書之內容應包括鑑定經過及其
結果，法院囑託鑑定機關為測謊鑑定時，受囑託之鑑定機關不應僅將鑑定結果函覆，
並應將鑑定經過一併載明於測謊之鑑定報告書中。若鑑定報告書僅簡略記載鑑定結果
而未載明鑑定經過，既與法定記載要件不符，法院自應命受囑託機關補正，必要時並
得通知實施鑑定之人以言詞報告或說明。否則，此種欠缺法定要件之鑑定報告不具備
證據資格，自無證據能力可言。原判決以法務部調查局八十九年十月五日陸(三)字第
八九０六九八七六號測謊鑑定通知書（附於第一審卷第一七０頁），作為判決上訴人
等有前開犯行之憑據。然該鑑定通知書僅簡略記載對劉兆燻測謊之結果，並未將測謊
鑑定之經過載明於鑑定通知書中，而原審法院未命受囑託機關補正，或通知實施鑑定
之人以言詞報告或說明，則此欠缺法定記載要件之鑑定通知書有無證據能力？原判決
未審認論敘，遽採為不利於上訴人等之證據，尚難認適法。(二)有罪判決書理由之說明
必須互相一致，方為合法。倘若理由之說明不相一致，按諸刑事訴訟法第三百七十九
條第十四款後段規定，自屬判決理由矛盾之當然違背法令。原判決一面引用第一審判
決之理由，以上訴人等陳述渠等與陳建昌、劉兆燻感情佳，認陳建昌、劉兆燻不致向
上訴人等索討費用，而以之推論上訴人等所辯陳建昌、劉兆燻係因向渠等索討費用不
成，乃誣指渠等參與前開犯行等情，並不足採（見原判決第二頁第一至四行、第一審
判決第三頁第一至三行、第十頁第四至十一行）。然原判決理由內復謂陳建昌、劉兆
燻有藉本案向上訴人等索討費用情事（見原判決第三頁第十三、十四行）。據此以觀
，原判決理由之說明前後不相適合，尚難認適法。(三)審理事實之法院對於卷內與被告
犯罪是否成立有關，且依法應予調查之證據，如未詳加調查，或雖已調查，仍未調查
明白，則尚難遽為被告有利或不利之認定。原判決以鄧文權於八十九年一月七日原審
法院調查時所指述：伊確定案發時上訴人等參與圍毆伊等，作為上訴人等為前開犯行
之證據（見原判決第二頁第一至四行、第一審判決第七頁第十一至十八行）。然依第
一審判決所載，鄧文權於該調查期日，經訊以：就確定上訴人等參與圍毆伊等之事，
何以記得清楚？答稱：「我被打三天後，才有辦法回想起當天的狀況」（見第一審判
決第七頁第十五至十七行）。則本件案發時間為八十七年二月十四日，鄧文權究竟於
何時回想確認上訴人等參與前揭犯行？何以於八十八年六月二十五日始具狀告訴上訴
人等參與本件犯行（見偵字第五０三四號卷第一、二頁）？是否合乎事理？尚非無疑
。乃原審未就之詳予調查究明，即為前開認定，難謂無調查未盡及理由不備之違誤。
(四)檢察官公訴意旨認上訴人等亦對鄧文鑑為重傷害犯行，而與上訴人等前揭有罪部分
有裁判上一罪關係。經第一審認鄧文鑑係受普通傷害，須告訴乃論，而該部分未經合
法告訴，因與上訴人等被判決有罪部分有裁判上一罪關係，乃不另為不受理之諭知。
雖上訴人等僅就第一審關於判決其等有罪部分，向原審法院提起上訴，然基於審判不
可分關係，依刑事訴訟法第三百四十八條第二項之規定，其有關係之被訴對鄧文鑑為
重傷害犯行部分，應視為亦已上訴。乃原審就上開視為已上訴部分，未予以判決，復
未說明其理由，自有已受請求之事項未予判決之違誤。以上或為上訴意旨所指摘，或
為本院得依職權調查之事項，應認原判決有撤銷發回更審之原因。
據上論結，應依刑事訴訟法第三百九十七條、第四百零一條，判決如主文。
中　　　華　　　民　　　國　　九十三　　年　　 十二 　　月　　 三十 　　日
                              最高法院刑事第六庭
                                  審判長法官  吳　雄　銘
                                        法官  池　啟　明
                                        法官  石　木　欽
                                        法官  郭　毓　洲
                                        法官  吳　三　龍
      右正本證明與原本無異
                                              書  記  官
中　　　華　　　民　　　國　　九十四　　年　　　一　　　月　　　四　　　日
                                                                        Ｌ
